【裁判字號】    88,上訴,826
【裁判日期】    890523
【裁判案由】    業務過失致死等
【裁判全文】
臺灣高等法院臺中分院刑事判決          民國八十八年度上訴字第八二六號
    上  訴  人
    即  被  告  乙○○
    選任辯護人  江錫麒
                邱玉汝
右上訴人因業務過失致死等案件，不服台灣苗栗地方法院中華民國八十七年十月七日
第一審判決（民國八十七年度訴字第一三五號，起訴案號：台灣苗栗地方法院檢察署
民國八十七年度偵字第三七○一號），提起上訴，本院判決如左：
    主      文
上訴駁回。
    事      實
緣慶益營造有限公司（下稱慶益公司），係以甲○○（業經原審法院判處有期徒刑三
月，緩刑三年確定在案）為事業經營負責人之法人，慶益公司於民國（下同）八十六
年四月間起，向己○○承攬坐落在苗栗縣苗栗市○○段九五二號地上四樓建物之新建
工程後，即將上開工程之現場工作，委由乙○○等人負責施工，並由乙○○擔任工作
場所負責人，而邱佳權則受僱為臨時工在現場從事吊運模板等工作，慶益公司事業經
營負責人甲○○原應就勞工邱佳權於有墜落之虞之作業場所工作所可能引起之危害，
設置防止其危害發生之符合標準之必要安全衛生設備，且甲○○及乙○○於該工作場
所有立即發生危險之虞時，應立即令現場勞工停止作業，使其退避至安全場所，二人
均應注意避免在現場施工之邱佳權發生死亡之職業災害，而依現場之情形，復無不能
注意之情形，詎事業經營負責人甲○○及工作場所負責人乙○○在知現場設置之施工
機具捲揚機未確實錨錠之情形下，竟疏未盡其業務上應有之注意義務以注意在捲揚機
旁操作之施工人員可能隨未錨錠之捲揚機往外傾倒而發生職業災害，猶任令邱佳權在
未設置必要安全衛生設備且有立即發生危險之虞之作業場所工作，未令邱佳權退避至
安全場所，致邱佳權於八十六年八月十四日上午九時許，在上開興建中樓房之四樓吊
運模板下樓時，因吊運模板之捲揚機僅以木桿壓住後再覆以磚塊，固定力道不足，致
邱佳權於將模板吊運下樓之際，終因捲揚機不堪負荷，木桿斷裂，邱佳權不及反應又
無其他安全衛生設備防護，因而失足掉落地面，受有腦挫傷、出血等傷勢，經送醫後
仍不治死亡。案經台灣省政府勞工處中區勞工檢查所函請臺灣苗栗地方法院檢察署檢
察官偵查起訴。
    理    由
一、訊據上訴人即被告（以下簡稱為被告）乙○○雖矢口否認有上開業務上過失致人
    於死等犯行，辯稱：渠僅負責承作上開新建工程之泥水部分，並非上開工作場所
    之負責人，渠於偵查中所以會承認係上開工作場所之負責人係營造商要渠承認的
    ，事實上渠並非上開工作場所之負責人，本件被害人邱佳權之死亡與渠無關云云
    。惟查被告於偵查時已自白稱「我是受僱於甲○○，本件工地之工程管理、工人
    進廠都是由我負責，板模工程是轉包予丙○○」等語（見三七○一號偵查卷第十
    三頁反面），核與證人即共同被告甲○○證述「我是慶益營造有限公司之負責人
    ，本件承包之新建工程是我於八十六年四月三日委託乙○○與己○○（業主）所
    訂立，整個工程進度，工人是由乙○○負責，是他用我的名義掛我的牌，實際上
    是由他負責」等語相符（見二八○○號偵查卷第十六頁反面）。次查本件工程之
    板模部分係由丙○○向被告所承包，且工程款項亦係由被告向業主己○○收取後
    再交予丙○○等情，亦為被告所是認，並經證人丙○○、己○○等二人證述屬實
    （見相驗卷第十四頁反面、本院卷第十八頁反面至第十九頁、第二十八頁、第三
    十七頁反面），另甲○○確因本件犯行因而經原審法院判處有期徒刑三月、緩刑
    三年確定在案，亦有該院八十七年度訴字第一三五號刑事判決一份在卷可稽。參
    酌證人丙○○於警訊時亦證稱「上開捲揚機係被告乙○○所有的」等情以觀（見
    相驗卷第八頁反面），足證被告上開所辯顯係事後圖卸之詞，不足採信。至被害
    人確因本件意外從四樓墜落導致腦挫傷，出血等傷勢而不治死亡，亦經檢察官督
    同法醫師相驗屍體屬實，並製有驗斷書，相驗屍體證明書及勘驗筆錄等足稽。另
    本件經送請台灣省政府勞工處中區勞工檢查所檢查結果亦認雇主僱用勞工使用吊
    貨用捲揚機從事板模吊搬工作，所使用之捲揚機未確實錨錠致捲揚機傾倒造成勞
    工墜落死亡災害，涉嫌違反勞工安全衛生法第五條第一項第五款雇主對防止有墜
    落、崩塌等之虞之作業場所引起之危害應有符合標準之必要安全衛生設備及營造
    安全衛生設施標準第二十三條第三款雇主對於以捲揚機作為吊運物料時，錨錠及
    吊掛用之吊鍊、鋼索、掛勾、纖維索等吊具有異狀時應即修換之規定，有該所八
    十六年十月二十日八六中檢肆字第一一五○一號函暨所附之職業災害檢查報告書
    等各一份附卷可按（見三七○一號偵查卷第一頁至第六頁）。此外復有現場照片
    九張在卷足憑（見相驗卷第九頁及三七○一號偵查卷第七頁至第八頁），事證至
    為明確。又證人甲○○迭經本院傳喚無著，但因其於偵查及原審審理時已到庭陳
    述明確，並不影響本件事實之認定。另被告係上開工作場所之負責人，已如前述
    ，證人戊○○於警訊與偵查時供稱雇主為丙○○等語，及證人丙○○、己○○二
    人於本院調查時到庭證稱被告並非上開工作場所之負責人，核與事實不符，並不
    足取，均併此明。
二、按「雇主對於防止有墜落之虞之作業場所引起之危害，應有符合標準之必要安全
    衛生設備」、「工作場所有立即發生危險之虞時，雇主及工作場所負責人應即令
    停止作業，並使勞工退避至安全場所」，勞工安全衛生法第五條第一項第五款、
    第十條分別定有明文。查本件被告係上開工作場所之負責人，原應遵守上述規定
    ，且按其情形並無不能履行其業務上之注意義務以避免被害人發生死亡之職業災
    害情形，詎竟疏未注意，肇致本件意外事故，導致被害人發生死亡之結果，其行
    為自有過失。又其過失行為與被害人之死亡間，具有相當之因果關係，是被告犯
    行堪以認定。
三、核被告所為係犯勞工安全衛生法第三十二條第一項第一款、第二款（原審漏引第
    一款）之罪及刑法第二百七十六條第二項之業務上過失致人於死罪，二罪間係一
    行為所觸犯，應依想像競合犯之規定從一重之業務上過失致人於死罪處斷（最高
    法院八十七年六月十六日八十七年度第六次刑事庭會議決議參照）。原審適用勞
    工安全衛生法第三十二條第一項第一款、第二款，刑法第十一條前段、第二百七
    十六條第二項、第五十五條、第七十四條第一款，罰金罰鍰提高標準條例第一條
    前段，並審酌被告係上開工作場所之負責人，及犯罪所生之危害，犯後已與被害
    人之家屬成立調解（有調解書影本一份足按）等一切情狀，量處被告拘役五十九
    日，以示懲儆。又以被告未曾受有期徒刑以上刑之宣告，有本院被告全國前案紀
    錄表足按，且犯後已與被害人之家屬成立調解，已如前述，足見其犯後具有悔意
    ，其經此教訓應知警惕，並無再犯之虞，認上開所宣告之刑，以暫不執行為適當
    ，故併予宣告緩刑三年，以勵自新，認事用法，核無違誤，量刑亦妥適。被告上
    訴意旨仍執前詞，否認犯罪，非有理由，應予駁回。
四、據上論斷，應依刑事訴訟法第三百六十八條，判決如主文。
本案經檢察官丁○○到庭執行職務。
中      華      民      國    八十九     年      五       月   二十三   日
                  臺灣高等法院臺中分院刑事第八庭
                                        審判長法  官  羅  得  村
                                              法  官  林  輝  煌
                                              法  官  劉  榮  服
右正本證明與原本無異。
如不服本判決應於收受送達後十日內向本院提出上訴書狀，其未述上訴之理由者並
得於提起上訴後十日內向本院補提理由書（均須按他造當事人之人數附繕本）。
                                              書記官  林  玉  惠
中      華      民      國    八十九     年      五       月   二十四   日
附錄條文：
刑法第二百七十六條第二項
從事業務之人，因業務上之過失犯前項之罪者，處五年以下有期徒刑或拘役，得併科
三千元以下罰金。
                                                                        Ｆ


司法院資訊處製作；財團法人民間司法改革基金會備份。
